臺灣臺南地方法院刑事裁定　　　　　　　　　　　　　　九十一年度自字第一二號
　　自　訴　人　甲○○
　　被　　　告　乙○○
右列被告因貪污治罪條例案件，經自訴人提起自訴，本院裁定如左：
    主  文
自訴駁回。
    理  由
一、自訴意旨略稱：自訴人甲○○於民國八十九年四月十一日至台南友愛街郵局（十
    四支）匯款新台幣（下同）七百五十元予臺灣台南地方法院民事庭，惟嗣於九十
    年十二月十九日上午八時許，經詢問薛森源，得知該匯票（票號：000000
    0000─四）尚未被領取，故於十分鐘後，向被告乙○○請求領取該筆款項七
    百五十元，卻為被告以該匯票業經臺灣台南地方法院民事庭領取為由拒絕，因認
    被告涉有刑法之業務侵占罪嫌及貪污罪嫌。
二、按法院或受命法官於自訴案件第一次審判期日前訊問及調查結果，如認為案件有
    刑事訴訟法第二百五十二條至第二百五十四條之情形者，得以裁定駁回其自訴，
    同法第三百二十六條第三項定有明文。
三、被告乙○○堅決否認有上開犯行，具狀辯稱：該匯票經查已於九十年十二月十九
    日由受款人─臺灣台南地方法院民事庭領取等語。
四、經查，證人即台南郵局鹽埕支局員工薛森源到庭證稱：「（那天情形如何？）我
    是鹽埕支局的員工，我平常所有業務都辦理。那天自訴人有到我窗口問我，該匯
    票是否已領取，我查了電腦，電腦顯示查無資料，因為自訴人一直催我，而且當
    天人很多，所以我就沒有問別人，何謂查無資料，而順勢於自訴人問我是否未領
    取時，答予是的，後來我才知道，匯票經兌領後，超過半年郵局即無法查出該兌
    領資料，郵局會將之刪除。」、「（卷附匯票是否兌領？）有，已於八十九年四
    月二十九日在台南總局兌領。從匯票上可知，圓形戳是代表自訴人在友愛支局買
    匯票，之後寄給受款人，受款人再拿到銀行兌現，再由銀行提出到票據交換所，
    由台南總局取回後付款。」等語明確，參以交通部郵政總局九十一年二月十八日
    管九一字第五二一００二００二號函復內容：「郵政儲金匯業局受限於電腦容量
    ，供各地郵局以終端機查詢之兌訖匯票資料保存期間確為半年，逾半年則需由該
    局透過大電腦選印相關兌訖匯票資料，且相關兌訖匯票檔案保存期限為五年，另
    八十六年五月以前兌訖匯票資料只保管三年，併此說明。」，亦核與證人薛森源
    所述情節大致相符，復有匯票乙紙及交通部郵政總局九十一年二月十八日管九一
    字第五二一００二００二號函附卷可佐，則證人薛森源之證詞，應堪採信。再者
    ，台南郵局所簽發之系爭郵政匯票，業由臺灣銀行臺南分行派駐本院人員於八十
    九年四月二十八日併同其他郵局付款票據共六十五張，金額合計八萬九千七百十
    六元，簽收攜回，並於八十九年四月二十九日經提示交換，台南郵局於同日兌訖
    後，由該行存入代收其他庫款，代收法院庫款戶繳庫等情，有台南郵局九十一年
    三月二十九日營九一字第五０六００一一五０號函及臺灣銀行臺南分行九十一年
    四月四日銀南營字第０九一０九０二一五六一號函可稽。綜上，該筆七百五十元
    之匯款業經臺灣台南地方法院民事庭兌領之情至明，被告辯稱伊未侵占該筆匯款
    等語，自足採信。此外，復查無其他積極證據足資證明被告確有涉犯自訴人所指
    之罪行，不能證明被告犯罪，揆諸首開說明，本件自訴應予裁定駁回。
據上論斷，應依刑事訴訟法第三百二十六條第三項、第二百五十二條第十款，裁定如
主文。
中      華      民      國    九十一    年      四      月    十二    日
                              臺灣臺南地方法院刑事第五庭
                                  審判長  法  官  陳  振  謙
                                          法  官  石  家  禎
                                          法  官  陳  映  佐
右正本證明與原本無異
如不服本裁定應於送達後五日內向本院提出抗告狀
                                          書記官  陳  金  治
中      華      民      國    九十一    年      四      月    十二  日
